臺灣嘉義地方法院民事判決　九十二年度訴字第六○六號
　　原　　　告　豐祐實業股份有限公司
　　法定代理人　石水木
　　訴訟代理人　蕭世芳律師
　　被　　　告　甲○○　　住嘉.
　　訴訟代理人　邱創典律師
右當事人間給付貨款事件，本院於民國九十三年三月二十九日辯論終結判決如左：
　　主　　　文
原告之訴及假執行之聲請均駁回。
訴訟費用由原告負擔。
　　事　　　實
壹、原告方面：
一、聲明：
（一）被告應給付原告新台幣（下同）七十九萬三千元，及自起訴狀繕本達被告之翌日起
　　　至清償日止，按年息百分之五計算之利息；（二）願供擔保，請准為假執行之宣告
　　　。
二、陳述：
（一）緣被告自民國八十九年三月二十三日至同年六月十五日經由訴外人蕭國明向原告訂
　　　購鰻魚飼料十批、重量為二萬六千公斤、貨款金額共計為七十九萬三千元。又被告
　　　亦在另案即雲林地方法院九十年度易字第五八一號侵占案件審理中作證表示曾向原
　　　告訂購前開貨物。
（二）查消滅時效之起算，以有請求權債權存在為前提，並須知悉有請求權存在始可謂可
　　　行使，時效期間才起算。本件被告係透過蕭國明向原告之銷貨業務員蔡長霖訂購鰻
　　　魚飼料，蔡長霖又於八十九年六月間不告而別，未經移交，擅自離職，經原告指派
　　　職員郭泰交與各客戶對帳，蕭國明於九十年三月二十七日出具證明書承認向原告公
　　　司購買四十批，包括本件交付被告之十批飼料，惟竟偽稱已付清貨款，騙使原告信
　　　以為真，而蔡長霖侵占貨款案件經台南高分院九十年度上易字第一八八七號判諭蔡
　　　長霖無罪確定。原告於九十一年四月十五日收受該判決書，始悉蕭國明未付該四十
　　　批貨款，即對之請求給付貨款，經鈞院九十一年度訴字第四一六號及台南高分院九
　　　十二年度上易字第二五四號給付貨款事件確定民事判決，認定本件十批貨款為被告
　　　所購，原告分別於九十二年七月二十二日及九十二年十二月二十六日收受該一、二
　　　審確定民事判決後，始確定的知悉對被告有貨款請求權，且可行使，故就本件貨款
　　　請求權而言，並未罹於二年短期時效而消滅。
三、證據：提出送貨單、統一發票、刑事審判筆錄、刑事判決書、民事判決書為證。
貳、被告方面：
一、聲明：
（一）駁回原告之訴及假執行之聲請；（二）如受不利之判決，願供擔保請准免為假執行
　　　之宣告。
二、陳述：從送貨單及統一發票上買受人為蕭國明之記載，即可知向原告購買者係蕭國明
　　，並非被告，而被告則是向地區經銷商蕭國明本人所購買，被告與原告間並無買賣契
　　約關係存在；又被告縱然曾於另案即台灣雲林地方法院九十年度易字第五八一號侵占
　　案件中，對於承審法官問「是否於八十九年三月二十三日至六月十五日期間向被告（
　　蔡長霖）訂飼料」，回答「有，金額約八十萬元左右」等語，亦係對承審法官之詢問
　　所為之回答，並非民法第一百二十九條第一項第二款之「承認」，自不會有中斷時效
　　之問題，故前開貨款請求權業已逾二年之消滅時效期間等語，資為抗辯。
三、證據：提出收據為證。
　　理　　　由
一、本件原告起訴主張：被告自八十九年三月二十三日至同年六月十五日經由訴外人蕭國
　　明向原告訂購鰻魚飼料十批、重量為二萬六千公斤、貨款金額共計七十九萬三千元，
　　迄未清償，而被告亦於另案審理時即九十年八月三十一日承認原告之債權，發生中斷
　　時效，且原告係於另案判決確定時，才知道對於被告有前開貨款請求權之存在，時效
　　尚未消滅等語；被告則以：送貨單及統一發票記載之買受人為蕭國明，向原告購買者
　　應係蕭國明，並非被告；至於自己在另案中之證詞，係對承審法官所為，並非承認原
　　告之請求權尚存在，故系爭貨款請求權早已逾二年之短期消滅時效期間等語，資為抗
　　辯。
二、本件原告主張自八十九年三月二十三日至同年六月十五日日止，曾開立買受人為訴外
　　人蕭國明，送貨地址為嘉義縣東石鄉東崙村中洲二十九之十九號，且已將系爭貨物送
　　達前開地址，並經交貨、簽收完成等情，此有送貨單、統一發票為證，並為被告所不
　　爭執，自堪信為真實。則本件主要爭點：係在於前開貨物買賣契約當事人究為原告與
　　蕭國明，抑為原告與被告？及原告前開貨款之請求權是否已逾二年之短期消滅時效？
　　三、經查：有關原告與被告間確實成立自八十九年三月二十三日至同年六月十五日止
　　十批鰻魚飼料買賣契約，且買賣交易之金額為七十九萬三千元之事實，業經本院九十
　　一年度訴字第四一六號、台灣高等法院台南分院九十二年度上易字第二五四號之民事
　　判決、及台灣高等法院台南分院九十年度上易字第一八八七號刑事判決認定屬實。參
　　酌，被告確實曾於雲林地院九十年八月三十一日審理訴外人蔡長霖侵占刑事案件時曾
　　結證稱，「（是否於八十九年三月二十三日至六月十五日期間向被告（按即指蔡長霖
　　）訂飼料？）有，金額約八十萬元左右。」等語，及原告所提出各十紙送貨單中均有
　　「甲○○」之記載，且其中又有三張係由甲○○本人所親收等情，自堪信原告前開主
　　張為可採。至於送貨單及統一發票，其客戶及買受人固均記載為訴外人蕭國明，惟查
　　，依社會經驗，送貨單及統一發票上所記載之買受人並非即等同買賣契約之當事人，
　　蓋因涉及節稅、商業習慣及經營方式，又縱使訴外人蕭國明係地區性之經銷商，亦難
　　因此即認定蕭國明為契約當事人，故被告前開抗辨自不足採。
四、按商人、製造人、手工業人所供給之商品及產物之代價，其請求權因二年間不行使而
　　消滅；時效完成後，債務人得拒絕給付，民法第一百二十七條第八款及第一百四十四
　　條第一項分別定有明文；又民法第一百二十七條第八款所謂商人所供給之商品代價，
　　係指商人所供給其所從事營業項目之商品代價而言。則本件原告係因出賣飼料予被告
　　未獲付款而提起本件訴訟，是原告請求被告給付貨款自屬商人所供給商品之代價請求
　　權，自應適用民法第一百二十七條第八款所定二年之短期消滅時效，合先敘明。
五、查本件原告係請求被告給付八十九年三月二十三日至八十九年六月十五日間之飼料貨
　　款，則原告自八十九年三月二十三日起至同年六月十五日間即可分別就各筆訂貨逐筆
　　對被告行使貨款請求權，且由最後一筆出貨係於八十九年六月十五日觀之，原告就最
　　後一筆出貨之貨款請求權自八十九年六月十五日即可行使，從而，原告之貨款請求權
　　至遲亦應於九十一年六月十五日以前行使，否則顯已逾民法第一百二十八條第八款所
　　定二年之短期消滅時效之規定。至於原告雖主張：被告於九十年八月三十一日於另案
　　中承認系爭貨款債權，則二年消滅時效因承認而中斷等語，然為被告所否認，並抗辯
　　另案在法院開庭作證，係就承審法官之詢問所為之回答，並不符合民法第一百二十九
　　條第一項第二款「承認」，自不會發生中斷時效等語。按消滅時效因請求、承認、起
　　訴而中斷。所謂承認，指義務人向請求權人表示是認其請求權存在之觀念通知而言，
　　又承認不以明示為限，默示的承認，如請求緩期清償、支付利息等，亦有承認之效力
　　。查本件被告係於另案中因作證而表示曾向原告訂購貨物，惟因非向請求權人為意思
　　表示，依前開說明，自不符合民法第一百二十九條第一項第二款「承認」之規定，則
　　被告前開之抗辯，自堪採信。
六、次按民法第一百二十八條所謂可行使而不行使，謂無妨礙請求權行使之法律上障礙，
　　而不為行使而言。所謂法律上之障礙，係指內在於權利之障礙，關於權利人本身所存
　　個人的障礙或其他事實上之障礙，不包括在內；最高法院二十八年上字第一七六○號
　　判例亦謂債權未定清償期者，依民法第一百二十八條規定，其消滅時效應自債權成立
　　時起算。本件原告雖又主張直到台南高分院九十二年度上易字第二五四號給付貨款事
　　件民事判決確定後，才知道本件十批貨款為被告所購等情，縱使為真，依前開說明，
　　亦僅屬於關於權利人本身所存個人的障礙或其他事實上之障礙，並非內在於權利之障
　　礙，固本件原告之貨款請求權之二年短期時效期間亦應自前開債權成立時即起算，則
　　原告前開之主張即不足採。
七、綜上所述，本件原告對被告之貨款請求權既屬商人所供給之商品之代價，則自應適用
　　民法第一百二十八條第八款所定二年之短期消滅時效之規定，而其自八十九年二月二
　　十三日起至同年六月十五日間即可就各筆訂貨逐筆對被告行使貨款請求權，然其竟遲
　　至九十二年七月三十一日始向被告行使貨款請求權，則依民法第一百四十四條之規定
　　，被告自得拒絕給付。從而，原告請求被告給付七十九萬三千元，及自起訴狀繕本送
　　達翌日起至清償日止，按週年利率百分之五計算之利息，即屬無據，應予駁回。其假
　　執行之聲請亦失所附麗，應併予駁回。
八、本件法律關係已臻明確，兩造其餘主張、陳述及證據，均與本件判決結果不生影響，
　　並無再予審酌之必要，附此敘明。
九、結論：本件原告之訴為無理由，依民事訴訟法第七十八條，判決如主文。
中　　　華　　　民　　　國　　　　九十三　　年　　　四　　　月　　 十二　　 日
~B臺灣嘉義地方法院民事第二庭
~B　　法　官　蕭道隆
右為正本係照原本作成
如對本判決上訴須於判決送達後廿日內向本院提出上訴狀
中　　　華　　　民　　　國　　　　九十三　　年　　　四　　　月　　 十二　　 日
~B　　書記官　沈育坤
